臺灣臺中地方法院刑事裁定
111年度聲字第1302號
聲明異議人  
即
受  刑  人  江珮慈



上列聲明異議人即受刑人因竊盜案件，不服臺灣臺中地方檢察署
檢察官執行之指揮（111年度執字第1235號），聲明異議，本院
裁定如下：
    主    文
聲明異議駁回。
    理    由
一、聲明異議意旨略以：聲明異議人即受刑人江珮慈（下稱受刑
    人）前因竊盜案件，經本院以110年度中簡字第2399號判決
    確定，由臺灣臺中地方檢察署（下稱臺中地檢署）檢察官以
    111年度執字第1235號不准易科罰金而入監執行，惟檢察官
    因受刑人遲到就不准易科罰金，且受刑人現在在動物醫院上
    班，係因未住在戶籍地未如期收到執行單，並非故意，自行
    報到當天也有提供上班班表即薪資單，且受刑人也有固定到
    精神科看診之病歷可提供，是因為心理有病才去偷取物品，
    今家屬有誠意一次繳納易科之金額；受刑人有正常上班，希
    望准予易科罰金，不要因為遲到否決受刑人真心悔改等語。
二、按受刑人或其法定代理人或配偶以檢察官執行之指揮為不當
    者，得向諭知該裁判之法院聲明異議。刑事訴訟法第484條
    定有明文。次按犯最重本刑為5年以下有期徒刑以下之刑之
    罪，而受6個月以下有期徒刑或拘役之宣告者，得以新臺幣1
    ,000元、2,000元或3,000元折算1日，易科罰金。但確因不
    執行所宣告之刑，難收矯正之效，或難以維持法秩序者，不
    在此限。刑法第41條第1項亦有明文。故有期徒刑或拘役得
    易科罰金之案件，法院所諭知者，僅係易科罰金時之折算標
    準而已，至於是否准予易科罰金，仍賦予執行檢察官視個案
    具體情形，依前開法律規定而為裁量，亦即執行檢察官得考
    量受刑人之一切主、客觀條件，審酌其如不接受有期徒刑或
    拘役之執行，是否難達科刑之目的、收矯正之成效或維持法
    秩序等，以作為其裁量是否准予易科罰金之憑據，非謂受刑
    人受6個月以下有期徒刑或拘役之宣告時，執行檢察官即必
    然應准予易科罰金。且上開法條所稱「難收矯正之效」及「
    難以維持法秩序」，均屬不確定法律概念，此乃立法者賦予
    執行者能依具體個案，考量犯罪所造成法秩序等公益之危害
    大小、施以自由刑，避免受刑人再犯之效果高低等因素，據
    以審酌得否准予易科罰金，亦即執行者所為關於自由刑一般
    預防（維持法秩序）與特別預防（有效矯治受刑人使其回歸
    社會）目的之衡平裁量，非謂僅因受刑人個人家庭、生活處
    遇值得同情即應予以准許；且法律賦予執行檢察官此項裁量
    權，僅在發生違法裁量或有裁量瑕疵時，法院始有介入審查
    之必要，如執行檢察官於執行處分時，已具體說明不准易科
    罰金之理由，且未有逾越法律授權、專斷等濫用權力之情事
    ，自不得遽謂執行檢察官之執行指揮為不當（最高法院100
    年度台抗字第646號裁定意旨參照）。
三、經查：
（一）受刑人前於民國110年間，因竊盜案件，經本院以以110年
      度中簡字第2399號判處有期徒刑3月，如易科罰金，以新
      臺幣1,000元折算1日確定，有臺灣高等法院被告前案紀錄
      表在卷可稽，受刑人於111年3月14日就本竊盜案件提出易
      科罰金及分期聲請，但執行檢察官略以：受刑人於105年
      起有數十件竊盜案，經准予易科罰金或易服社會勞動後，
      仍不知悔改，其甫於110年3月25日拘役80日准易科罰金，
      竟於110年5月19日再犯本件竊盜罪，有反覆再犯之事實，
      可認易科罰金對其幾乎未有效力，是本件不執行宣告之刑
      ，難收矯正之效，而無從維持法秩序為由，駁回受刑人易
      科罰金之聲請逕行發監執行等情，業經本院職權調閱上開
      執行卷宗無訛，亦即執行檢察官就本件執行對受刑人之聲
      請易科罰金，已依受刑人之具體個案、犯罪情節等項，審
      酌上情後，據以認定受刑人如不接受有期徒刑之執行，難
      收矯正之實效，乃將受刑人發監執行，足認檢察官已具體
      說明不准易科罰金之理由，復核與受刑人自105年起確有
      多次竊盜犯行，且因109年間所犯之竊盜案件經定應執行
      拘役80日確定後，甫於110年3月25日易科罰金執行完畢等
      前科狀況（有受刑人臺灣高等法院被告前案紀錄表可稽）
      相符。
（二）受刑人固以前詞請求撤銷檢察官不得易科罰金之處分，惟
      其所陳係遲到而遭否准易科罰金部分，依上開說明，已有
      誤會；況受刑人於105、106、107、108、109、110年間確
      屢次犯竊盜案件，並有經執行完畢之情，另受刑人於111
      年間，尚有因其他竊盜案件，經法院判刑確定等情，有臺
      灣高等法院被告前案紀錄表在卷可參，可見受刑人歷經前
      案之執行，仍未能記取教訓，猶一再犯案，其無視法律禁
      制之心態實已甚為顯然，堪認單純罰金之繳納實不足令受
      刑人深切警惕，難以杜絕再犯。故執行檢察官於指揮執行
      之程序，以受刑人之刑案紀錄為據，依專業判斷，認受刑
      人如不入監執行所宣告之刑，顯難收矯正之效，從而不准
      受刑人易科罰金或易服社會勞動，核其審酌判斷時所依據
      之事實並無違誤，亦無濫用判斷權限、裁量怠惰或其他違
      法瑕疵情事，本院自應予尊重。
（三）至受刑人雖陳有精神疾病之狀況，已有工作云云，然受刑
      人並未有因此受監護處分之宣告，有其臺灣高等法院被告
      前案紀錄表可憑，已難認所陳有據；又犯罪人之處罰，其
      法律制裁效果之審酌衡量應優先於受刑人個人自身及家庭
      因素等之考量，而依刑法第41條第1項但書之規定，執行
      檢察官所應考量者，係國家對受刑人實施之具體刑罰權是
      否得收矯正之效及維持法秩序，倘其未濫用權限，自不得
      任意指摘為違法。是受刑人縱有所陳身體、上班等因素，
      亦與「易科罰金，難收矯正之效或難以維持法秩序者」等
      情無涉，並非執行檢察官審酌得否易科罰金所必然應考量
      之因素，亦不影響檢察官指揮執行之認定。
四、綜上所述，本件執行檢察官於指揮執行時已充分審查相關因
    素而認受刑人應入監執行，方能收刑罰矯正之效及維持法秩
    序之功能，故不准受刑人易科罰金，此執行命令經核未有何
    逾越法律授權或濫用權力之情事，聲明異議意旨以前詞指摘
    執行檢察官否准本件易刑處分之指揮不當，均非可採。從而
    ，本件受刑人聲明異議，俱無理由，應予駁回。
五、依刑事訴訟法第486條，裁定如主文。
中　　華　　民　　國　　111 　年　　5 　　月　　6 　　日
                  刑事第十庭    法  官  吳珈禎
上正本證明與原本無異。
如不服本裁定，應於送達後五日內，向本院提出抗告狀。
                                書記官  廖明瑜
中　　華　　民　　國　　111 　年　　5 　　月　　6 　　日